【裁判字號】    95,台上,2667
【裁判日期】    950512
【裁判案由】    違反毒品危害防制條例
【裁判全文】
最高法院刑事判決            九十五年度台上字第二六六七號
    上  訴  人  甲○○原名劉.
                        光明6.
                        （現於台灣高雄第二監獄執行中）
上列上訴人因違反毒品危害防制條例案件，不服台灣高等法院高
雄分院中華民國九十五年二月二十七日第二審判決（九十四年度
上訴字第一六六一號；起訴案號：台灣高雄地方法院檢察署九十
一年度偵字第一四六七六號），提起上訴，本院判決如下：
    主  文
原判決撤銷，發回台灣高等法院高雄分院。
    理  由
本件原判決認定：上訴人甲○○明知甲基安非他命為毒品危害防
制條例管制之第二級毒品，依法不得持有、販賣；竟意圖營利，
於不詳時地，向綽號「目該」之成年人購入數量不詳之第二級毒
品甲基安非他命後，即基於販賣第二級毒品之概括犯意，連續於
民國九十年十一月九日凌晨五時許，在台南市○○路○段八六一
號二０一室與女友林紹貞之租屋處，販賣不詳數量（經施添議施
用後含袋剩０．四公克）之第二級毒品甲基安非他命予施添議，
施添議則交付價值新台幣（下同）一千元之行動電話易付卡一張
為代價；復於同日下午六時許，在該址一樓前，將含袋重一．二
公克之第二級毒品甲基安非他命，以三千元之價格，販賣予施添
議。嗣於同日晚上十一時許，施添議在台南市○○路○段八六一
號前為警查獲並扣得甲基安非他命二包（含袋共重一．六公克）
，供出係向上訴人購買毒品，經警員授意聯絡上訴人返回上揭處
所交易後，上訴人乃與林紹貞一起返回上開租屋處，嗣於翌（十
）日零時許，在上址二樓走道處所為警查獲等情。因而撤銷第一
審之科刑判決，改判仍論處上訴人連續販賣第二級毒品罪刑，固
非無見。
惟查：(一)科刑判決書，須先認定犯罪事實，並於理由內就所憑證
據予以闡明，否則即屬理由不備，按之刑事訴訟法第三百七十九
條第十四款，其判決當然違背法令。原判決論處上訴人連續販賣
第二級毒品罪刑，並於事實欄記載上訴人二次販賣安非他命予施
添議等情。惟理由貳、一(一)先稱施添議為警查扣之「疑似」甲基
安非他命晶體二包，繼謂扣押晶體二包為第二級毒品甲基安非他
命甚明云云，就施添議持有之結晶物是否經確認為甲基安非他命
一節，前後說明似非一致。又稽之卷附台灣台南地方法院九十一
年度聲字第三三七號裁定內容，僅載稱施添議涉台灣台南地方法
院檢察署九十年度偵字第二三六八號毒品案件，所查扣之安非他
命二小包（含袋共重一．六公克）係違禁物等語（第一審(一)卷第
一二二頁），並未指明該二小包安非他命即由上訴人販賣予施添
議之第二級毒品。原判決復未敘明如何為此部分判斷之理由，逕
認上訴人二次賣予施添議之物品均為第二級毒品甲基安非他命，
自有理由不備之違法。(二)審理事實之法院，對於案內一切證據，
除認為不必要者外，均應詳為調查，然後基於調查所得之心證，
以為判斷事實之基礎。如有應行調查之證據未經依法調查，或證
據雖已調查而其內容尚未明瞭，遽行判決，均屬應於審判期日調
查之證據而未予調查之違法。原判決認定上訴人有二次販賣安非
他命予施添議之犯行，固於理由貳、四記載依憑施添議之證詞及
林紹貞尿液檢驗之結果等證據資料，說明林紹貞未參與上訴人販
賣安非他命之犯行云云。惟施添議於偵查中證稱「十一月九日凌
晨三點多，我在他門口貼紙條，叫他跟我聯絡。早上五點多，他
女朋友林紹貞和我聯絡，我就回到住處找他。在他房間裡我把電
話卡給他，他就給我０．四公克的安非他命」（偵字第一三二三
０號卷第七頁）；再於第一審證稱「因當時我在吸食安非他命，
他的住處常有人出入，感覺上有在吸食安非他命，所以才留電話
給他，叫他跟我聯絡」、「在九十年十一月九日凌晨二點多，被
告的女朋友在凌晨五點多打電話給我，我就問他們有沒有在吸食
安非他命，他女朋友叫我回去再說，進去之後，就在他們房間吸
食，我用行動電話易付卡跟他換一包０．四公克的安非他命」、
「是一個女生跟我聯絡，我跟他們說問他們那裡有沒有安非他命
，對方要我回去住的地方再談，我回到租屋處跟他們碰面，因為
當時身上沒有錢，所以拿了身上的一張電話卡跟他們換了被查獲
的０．二公克安非他命」、「（剛才說的電話卡是否指易付卡）
是價值一千元的易付卡」、「（警察授意你打電話時，何人接電
話）被告女友」、「（談話內容）我跟他說要購買二千元的安非
他命，她回答說二十分鐘回來」等語（第一審(一)卷第二九頁、(二)
卷第一二九、一三一頁、(一)卷第三二、三三頁）。施添議似均指
稱由林紹貞與其聯絡及接聽電話，且林紹貞於第一審亦證稱九十
年十一月九日上午，確係伊打電話給施添議云云（同上卷第三六
頁）。若均無誤，能否謂林紹貞與上訴人販賣安非他命之行為毫
無關聯？且上訴人除於偵查中辯稱「我沒有賣。下午三千元是他
拿給我老婆紹貞的」（同上偵查卷第七頁）；於第一審又辯以「
施添議是林紹貞認識的，我不認識，他購買的毒品不是向我買的
，他的安非他命是向我女朋友買的」等語（第一審(二)卷第八七頁
）。則林紹貞二次與施添議電話聯絡，於聽聞施添議表示欲購買
安非他命時，係立即表明回住處再談？抑或先詢問上訴人意見後
始據以回答？俱關係林紹貞有無參與販賣安非他命，及上訴人如
何實施犯行之認定，自有詳察之必要。原判決未予究明，遽認上
訴人單獨二次販賣安非他命予施添議，自有應於審判期日調查之
證據而未予調查之違法。(三)原判決事實欄記載上訴人於九十年十
一月九日凌晨五時許，以價值一千元之行動電話預付卡為對價，
販賣安非他命０．四公克予施添議等情。依理由貳、一(一)(八)之說
明，係以施添議之證詞、中華電信股份有限公司行動通信分公司
九十四年十二月二十二日行行二字第０九四００００八二七號函
為其論據。查施添議固於偵查、第一審及原審，始終指稱其於九
十年十一月九日凌晨五時許，以價值一千元之電話易付卡為代價
，向上訴人購得安非他命０．四公克云云（同上偵查卷第七頁；
第一審(一)卷第二九頁；原審卷第九十頁）。惟核諸行動電話預付
卡之性質，似以持有者同時擁有發行公司之預付卡行動電話門號
，始得彰顯該預付卡之經濟價值。原判決理由貳、一(十)指稱上訴
人苟無利可圖，衡情應無甘冒被查緝之風險，無端以相同或較低
之價格將安非他命交予他人等情云云，似亦認定上訴人有從中謀
取差價利潤之意圖，始應允施添議以行動電話預付卡為出售安非
他命之對價。自有就施添議所稱其交付之行動電話預付卡，對上
訴人有無經濟價值一節，先予究明之必要。查上訴人於第一審供
稱「（當時使用的行動電話號碼）０九一三的，是我母親申請的
，實際上是我在使用」（第一審(一)卷第一五三頁）；於九十二年
五月六日在高雄縣警察局岡山分局冒用劉三敏名義應訊時所留行
動電話號碼為0000000000號（同上卷第一六八頁）；
於九十四年一月十九日被高雄縣政府警察局鳳山分局緝獲時，供
稱警員查獲之0000000000號行動電話為其所有（第一
審(二)卷第十頁）。林紹貞則於偵查中證稱0000000000
號行動電話係上訴人使用（偵字第二三０四二號卷第六頁反面）
，並於第一審證稱「（當初與劉清吉總共使用幾支手機）二支」
等語（第一審(一)卷第一三二頁）。則上訴人於九十年十一月九日
當時使用行動電話之號碼為何？與施添議警詢及第一審時所陳其
使用0000000000、0000000000號行動電話
號碼，是否均屬預付卡性質之門號？是否同一電信公司發行？均
關係施添議所為證詞是否符合經驗法則之判斷，及上訴人有無應
允以電話預付卡為出售安非他命代價可能之認定。原審未詳予勾
稽釐清，僅向中華電信股份有限公司行動通信分公司函查該公司
於九十年期間是否發行一千元之行動電話易付卡（原審卷第三九
頁），遽予採信施添議之證詞並為不利上訴人之認定，亦有證據
調查未盡之違法。以上或為上訴意旨所指摘，或屬本院得依職權
調查之事項，應認原判決有撤銷發回更審之原因。
據上論結，應依刑事訴訟法第三百九十七條、第四百零一條，判
決如主文。
中    華    民    國  九十五  年    五    月   十二   日
                      最高法院刑事第十庭
                          審判長法官  洪  清  江
                                法官  石  木  欽
                                法官  李  伯  道
                                法官  林  勤  純
                                法官  徐  文  亮
      本件正本證明與原本無異
                                      書  記  官
中    華    民    國  九十五  年    五    月  二十二  日
                                                      Ｑ


司法院資訊處製作；財團法人民間司法改革基金會備份。
